【裁判字號】    97,訴,1078
【裁判日期】    970821
【裁判案由】    毒品危害防制條例
【裁判全文】
臺灣基隆地方法院刑事判決              97年度訴字第1078號
公  訴  人  臺灣基隆地方法院檢察署檢察官
被      告  乙○○
上列被告因違反毒品危害防制條例案件，經檢察官提起公訴（97
年度毒偵字第1533號），被告就被訴事實為有罪之陳述，本院合
議庭裁定由受命法官獨任進行審判，經改依簡式審判程序審理後
決如下：
    主  文
乙○○施用第一級毒品，累犯，處有期徒刑捌月；又施用第二級
毒品，累犯，處有期徒刑肆月。應執行有期徒刑拾月。
    事  實
一、乙○○前2次因施用毒品案件，經送觀察、勒戒後，均認無
    繼續施用毒品之傾向，分別於民國88年3月5日、89年1月27
    日執行完畢釋放出所，並由臺灣基隆地方法院檢察署檢察官
    各於88年2月28日、89年1月24日，以88年度偵字第1061、12
    89號、89年度毒偵字第1243號為不起訴處分確定。又因施用
    第一、二級毒品案件，由臺灣基隆地方法院檢察署檢察官提
    起公訴及聲請強制戒治，經本院於89年12月21日，以89年度
    訴字第730號判決，各判處有期徒刑8月、9月，應執行有期
    徒刑1年3月，嗣其不服該判決，提起上訴，復經臺灣高等法
    院於90年5月25日，以90年度上訴字第996號判決駁回上訴確
    定；又其89年間，因犯竊盜案件，經臺灣高等法院判處有期
    徒刑8月確定，上開2罪，嗣經臺灣高等法院以90年度聲字第
    231號裁定，合併定應執行有期徒刑1年10月確定，於93年1
    月1日期滿執行完畢；強制戒治部分，則於91年3月21日期滿
    執行完畢。復因施用第一級毒品案件，經本院於94年5月24
    日，以94年度訴字第139號判決，判處有期徒刑10月確定。
    再因施用第一級毒品案件，經本院於94年11月11日，以94年
    度訴字第891號判決，判處有期徒刑1年確定，嗣其不服該判
    決，提起上訴，復經臺灣高等法院於95年2月23日，以94年
    度上訴字第4041號判決，撤銷原判決改判處有期徒刑1年2
    月確定，上揭2罪接續執行，甫於96年7月13日縮短刑期執行
    完畢。復又因施用第一、二級毒品案件，經本院於97年5月
    28 日，以97年度訴字第578號判決，各判處有期徒刑7月、7
    月、3月、3月，應執行有期徒刑1年（尚未確定）。復再因
    施用第一級毒品案件，經臺灣基隆地方法院檢察署檢察官提
    起公訴，現由本院以97年度訴字第796號審理中（尚未判決
    ）。詎其仍不知悔改，基於施用第一級毒品海洛因之犯意，
    於97年5月15日晚上8時許，在其基隆市仁愛區○○○路113
    巷57弄41號居所，以將海洛因倒入注射針筒加水混合注射身
    體方式，非法施用第一級毒品海洛因1次；又基於施用第二
    級毒品甲基安非他命之犯意，於97年5月14日晚上7時許，在
    上址居所，以將甲基安非他命倒入注射針筒加水混合注射身
    體方式，施用第二級毒品甲基安非他命1次。嗣於97年5月16
    日晚上7時40分許，因另案通緝為警在前址居所查獲，經警
    採集其尿液送驗，結果呈嗎啡、可待因及甲基安非他命陽性
    反應，始查悉上情。
二、案經基隆市警察局第一分局報告臺灣基隆地方法院檢察署檢
    察官偵查起訴。
    理  由
壹、程序事項
    本件被告乙○○所犯者非為死刑、無期徒刑、最輕本刑為3
    年以上有期徒刑之罪或高等法院管轄第一審案件，其於準備
    程序進行中，先就被訴事實為有罪之陳述，經告知其簡式審
    判程序之旨，並聽取公訴人、被告之意見後，本院業已依刑
    事訴訟法第273條之1第1項之規定，裁定由受命法官獨任以
    簡式審判程序進行本案之審理。是依刑事訴訟法第273條之2
    之規定，本件之證據調查，即不受同法第159條第1項、第
    161 條之2、第161條之3、第163條之1及第164條至第170條
    規定之限制。
貳、實體事項
一、上開事實，業據被告於警詢、檢察事務官偵查及本院準備程
    序和審理時坦承在卷，而其為警查獲後於97年5月16日22時
    23分所採集之尿液經送驗結果，呈甲基安非他命、嗎啡及可
    待因之陽性反應，此有97年5月23日台灣尖端先進生技醫藥
    股份有限公司濫用藥物檢驗報告1紙附卷可稽（見97年度毒
    偵字第1533號卷第4頁），足認被告自白與事實相符，其施
    用用第一級、第二級毒品之犯行，堪可認定，本案事證明確
    ，應依法論科。
二、論罪科刑：
(一)、按毒品危害防制條例係於92年7月9日修正公布，自93年1月9
    日起施行，其中第20條、第23條將施用毒品之刑事處遇程序
    ，區分為「初犯」、「五年內再犯」、「五年後再犯」。依
    其立法理由之說明：「初犯」，經觀察、勒戒或強制戒治後
    ，應為不起訴處分或不付審理之裁定；經觀察、勒戒或強制
    戒治執行完畢釋放後，「五年內再犯者」，因其再犯率甚高
    ，原實施之觀察、勒戒及強制戒治既已無法收其實效，爰依
    法追訴或裁定交付審理。至於經觀察、勒戒或強制戒治執行
    完畢釋放後，「五年後再犯者」，前所實施之觀察、勒戒或
    強制戒治已足以遮斷其施用毒品之毒癮，為其自新及協助其
    斷除毒癮，仍適用「初犯」規定，先經觀察、勒戒或強制戒
    治之程序。從而依修正後之規定，僅限於「初犯」及「五年
    後再犯」二種情形，始應先經觀察、勒戒或強制戒治程序。
    倘被告於5年內已再犯，經依法追訴處罰，縱其第三次（或
    第三次以上）再度施用毒品之時間，在初犯經觀察、勒戒或
    強制戒治執行完畢釋放五年以後，已不合於「五年後再犯」
    之規定，且因已於「五年內再犯」，顯見其再犯率甚高，原
    實施觀察、勒戒或強制戒治，已無法收其實效，即應依該條
    例第10條處罰（最高法院95年度台非字第59號、第65號判決
    意旨及最高法院95年第7次刑事庭會議決議意旨參照）。被
    告有如事實欄所載，於91年3月21日強制戒治期滿，又於94
    年間施用毒品案件，經法院判處徒刑等情，有臺灣高等法院
    被告前案紀錄表在卷可稽。被告既曾於「五年內再犯」，且
    經法院判處罪刑確定，揆諸前揭說明，即非屬毒品危害防制
    條例第20條第3項所定「五年後再犯」之情形，故檢察官依
    法逕行起訴本案，於法要無不合，合先敘明。
(二)、查海洛因、安非他命分係毒品危害防制條例第2條第2項第1
    款、第2款所定之第一級、第二級毒品，被告施用毒品後5年
    內，再犯本件施用第一級毒品海洛因、第二級毒品安非他命
    之行為，核係犯毒品危害防制條例第10條第1項、第2項之施
    用第一級、第二級毒品罪。被告因施用而持有第一級毒品海
    洛因及第二級毒品安非他命之低度行為，應為施用第一級、
    第二級毒品之高度行為所吸收，不另論罪。被告所犯上開2
    罪，犯意各別，行為不同，應予分論併罰。
(三)、又被告前曾受如事實欄所示之有期徒刑執行完畢，有臺灣高
    等法院被告前案紀錄表在卷可按，其於有期徒刑執行完畢後
    之5年內，故意再犯本件有期徒刑以上之罪，為累犯，其所
    犯上開2罪，均應依刑法第47條第1項加重其刑。
(四)、爰審酌被告犯罪之動機、曾有施用毒品之前科仍不知戒除，
    惟犯罪後坦承犯行，且所犯之施用毒品犯行乃戕害自己身心
    健康，並未危及他人等一切情狀，分別量處如主文所示之刑
    ，併定其應執行之刑。
三、據上論斷，應依刑事訴訟法第273條之1第1項、第299條第1
    項前段，毒品危害防制條例第10條第1項、第2項、第23條第
    2項，刑法第11條、第47條第1項、第51條第5款，判決如主
    文。
本案經檢察官甲○○到庭執行職務。
中    華    民    國    97    年    8     月    21    日
                  刑事第二庭法  官  陳伯厚
以上正本證明與原本無異。
如不服本判決應於收受本判決後10日內向本院提出上訴書狀，其
未敘述上訴理由者，並得於提起上訴後10日內向本院補提理由書
狀（均須按他造當事人之人數附繕本）「切勿逕送上級法院」。
中    華    民    國    97    年    8     月    21    日
                            書記官  黃士元
附錄論罪法條
毒品危害防制條例第10條第1項、第2項
施用第一級毒品者，處 6 月以上 5 年以下有期徒刑。
施用第二級毒品者，處 3 年以下有期徒刑。


司法院資訊處製作；財團法人民間司法改革基金會備份。
